【裁判字號】    97,消債更,338
【裁判日期】    970723
【裁判案由】    更生事件
【裁判全文】
臺灣板橋地方法院民事裁定           97年度消債更字第338號
聲  請  人  甲○○
上列當事人因消費者債務清理事件聲請更生，本院裁定如下：
    主  文
聲請駁回。
聲請費用由聲請人負擔。
    理  由
一、按債務人與金融機構協商成立者，不得聲請更生或清算，但
    因不可歸責於己之事由，致履行顯有重大困難者，不在此限
    ；本條例施行前，債務人依金融主管機關協調成立之中華民
    國銀行公會會員，辦理消費金融案件無擔保債務協商機制與
    金融機構成立之協商，準用前項之規定，消費者債務清理條
    例第 151條第5項、第6項分別定有明文。又聲請更生或清算
    不合程式或不備其他要件者，法院應以裁定駁回之，但其情
    形可以補正者，法院應定期間先命補正，復為同條例第 8條
    所明定。依其立法理由可知，債務清償方案成立後，固由債
    務人按其條件履行，惟需於其後發生情事變更，在清償期間
    收入或收益不如預期，致該方案履行困難甚或履行不能，因
    不可歸責於己，始能聲請更生或清算。此項規定旨在避免債
    務人任意毀諾已成立之協商，濫用更生或清算之裁判上債務
    清理程序，蓋以債務清償方案係經當事人行使程序選擇權所
    為之債務清理契約，債務人應受該成立之協議所拘束。債務
    人既已與金融機構協商成立，如認該協商方案履行有其他不
    適當情形，自仍應再循協商途徑謀求解決。
二、本件聲請意旨略以：聲請人目前欠債總金額為新臺幣（下同
    ）917,000元，其曾於民國 95年9月5日，依照中華民國銀行
    公會會員辦理消費金融案件無擔保債務協商機制，與最大債
    權金融機構台新商業銀行（下稱：台新銀行）成立協商，雙
    方約定聲請人自95年10月起，分80期每個月須清償14,302元
    ，直至全部清償完畢為止，惟聲請人每個月收入為23,000元
    ，每個月必要之支出為19,000元，因此原協商方案之還款條
    件過苛，已經超越聲請人能力，無法履行原協商方案，是有
    不可歸責於聲請人之事由云云。（見本卷第3-4、9頁）
三、經查：
  (一)聲請人於95年9月5日參與銀行公會所辦理之債務協商機制，
    與最大債權金融機構台新銀行債務協商成立，雙方約定自95
    年10月起分80期，聲請人每個月須清償14,302元，至全部清
    償完畢為止，有聲請人提出之銀行公會債務協商機制協議書
    1件附於本卷第9頁足憑，自堪信為真實，是本件聲請人須有
    不可歸責於己致履行顯有重大困難之事由時，向本院聲請更
    生或清算方為適法。
  (二)聲請人每個月收入雖僅為23,000元，於扣除協商款項每個月
    14,302元後，其仍可餘 8,698元，是該筆金額已足供聲請人
    維持最低基本生活，因此，聲請人以協商條件嚴苛，超越其
    能力所及，致無法履行協商方案等語，核無理由。
  (三)再者，聲請人雖主張其尚有母親及二子需要扶養 (見本卷第
    8頁)，惟聲請人並未釋明其母親，有何生活已陷於不能維持
    之情形，況且其母親除聲請人外，尚有二同負扶養義務之人
    ，可負擔該扶養之義務，難認其有扶養之義務；況且聲請人
    本身既已入不敷出，依民法第1118條規定，更應當減輕其扶
    養之義務。此外，聲請人之子吳浩綸、吳偉豪除聲請人外，
    尚有父親吳豐基能提供扶養，其父親96年每個月平均收入約
    為 70,000，除擁有不動產3筆外並投資豪慶工程有限公司見
    本卷第 44-47頁足憑，是其當有能力可扶養其子，可減輕聲
    請人之扶養義務，是聲請人陳稱每個月扶養費用10,000元之
    主張並無理由。
四、據上論結，本件聲請人既曾參與協商程序，又核無不可歸責
    於己之事由而毀諾，其向本院聲請更生，係屬聲請更生之要
    件不備，且該欠缺又屬無從補正，依首揭條文之意旨，自應
    駁回其更生之聲請，爰裁定如主文。
中    華    民    國    97    年    7    月     23    日
                  民事第三庭  法  官  何君豪
上為正本係照原本作成
如不服本裁定，應於裁定送達後10日內，以書狀向本院提出抗告
，並繳納抗告費新臺幣1千元
中    華    民    國    97    年    7    月     23    日
                              書記官  黃琴茜


司法院資訊處製作；財團法人民間司法改革基金會備份。
